臺灣彰化地方法院民事裁定
111年度聲再字第4號
再審聲請人  林春發  
            林雯雯  
            鄭美利  
再審相對人  黃鈴婷  
上列再審聲請人不服本院110年度聲再字第9號確定裁定，聲請再
審，本院裁定如下：
    主  文
聲請駁回。
聲請費用由再審聲請人負擔。
    理  由
一、按「裁定已經確定，而有第496條第1項或第497條之情形者
    ，得準用本編之規定，聲請再審。」，民事訴訟法第507條
    定有明文。此對於原確定裁定聲請再審，實質上為前程序之
    續行，合先敘明。並據上準用同編第501條第1項第4款、第5
    02條第1項之規定可知，再審聲請人應以訴狀表明再審理由
    及關於再審理由並遵守不變期間之證據（為合法）；其不合
    法者，法院應以裁定駁回之。另所謂表明再審理由，必須指
    明確定裁判有如何合於法定再審事由之具體情事，始為相當
    ，倘僅泛言有何條款之再審事由，無具體情事者，仍難謂已
    合法表明再審事由。此外，若係對某件裁判提起再審之訴或
    聲請再審，惟審查其書狀理由，實為指摘相關前案確定裁判
    如何違法，而對本案未指明有合於法定再審理由者，即屬未
    合法表明再審理由，自逕以其再審為不合法駁回之。其中準
    用同編第498條之1「再審之訴，法院認無再審理由，判決駁
    回後，不得以同一事由，對於原確定判決或駁回再審之訴之
    確定判決，更行提起再審之訴。」，猶屬應先審查之再審合
    法要件，以阻濫行提起再審之訴或聲請再審。
二、本件再審聲請人聲明不服本院110年度聲再字第9號確定裁定
    （下稱原確定裁定），及如其聲明所示先前歷審之確定判決
    、裁定等（詳如附表），聲請再審，所為訴之聲明：一、如
    附表之確定判決、裁定均廢棄。二、本院98年度簡上字第11
    2號原確定判決關於駁回再審聲請人其餘上訴，及命再審並
    聲請人負擔訴訟費用部分、本院彰化簡易庭97年度彰簡字第
    332號民事判決關於命再審聲請人林春發應給付再審相對人
    新臺幣（下同）1萬元，及自民國（下同）97年10月2日起至
    清償日止，按週年利率百分之五計算之利息部分、暨駁回再
    審聲請人反訴，及命再審聲請人負擔反訴訴訟費用部分均廢
    棄。三、上開廢棄部分（本訴），再審相對人在第一審之訴
    及假執行之聲請均駁回。又（反訴）再審相對人應給付再審
    聲請人林春發、林雯雯、鄭美利36000元及自第一審將反訴
    狀繕本送達再審相對人之翌日起至清償日止，按年息百米之
    五計算之利息。係主張略以：如附表所示之案件，前均繳納
    裁判費在案，本件依法繳納裁判費1000元。如上揭歷審裁判
    本院顯有積極適用民法第179條、民事訴訟法第498之1，同
    法第502條第1項、第2項之不當，及消極不適用民法第153條
    、第248條之違法及消極不適用司法院大法官釋字第177號解
    釋之違誤。本案言詞辯論之事項：再審相對人於96年7月10
    日承諾要給付再審聲請人46000元搬遷費先收定金1萬元，為
    何是再審聲請人不當得利？本院之論斷顯違反民法第248條
    ，顯有消極不適用司法院大法官釋字第177號解釋之違誤。
    原確定裁定對於命再審聲請人應補繳裁判費係有不適用民事
    訴訟法第77條之17之錯誤。且未審酌110年7月2日再審聲請
    人提出之證物等違誤等語。
三、本院審酌原確定裁定係以再審聲請人未遵期補繳裁判費為由
    裁定駁回再審聲請人之訴訟，此徵收裁判費之計算部分，固
    有不同實務之見解，惟本件再審聲請人對原確定裁定聲請再
    審，實質上為前程序之續行，已敘明於上。則審查其書狀所
    附具證物、理由，均屬累疊其如附表確定裁判之相同事由與
    卷證，而均經各該確定裁判迭為駁回其再審之訴或再審聲請
    之結果，則本件再審聲請，自應準用前揭同編第498條之1「
    再審之訴，法院認無再審理由，判決駁回後，不得以同一事
    由，對於原確定判決或駁回再審之訴之確定判決，更行提起
    再審之訴。」，認屬不合法之聲請，裁定予以駁回。
中　　華　　民　　國　　111 　年　　8　　月　　23　　日
                  民事第三庭 審判長法  官  洪榮謙  
                                   法  官  林于人
                                   法  官  鍾孟容
以上正本係照原本作成。
本裁定不得抗告。
中　　華　　民　　國　　111 　年　　8　　月　　23　　日
                                   書記官 林盛輝　　　　
　　　　　　　　　　　　　　　　　 
附表：
編號 本院確定裁判 １ 110年度聲再字第9號民事裁定 ２ 110年度聲再字第3號民事裁定 ３ 109年度聲再字第12號民事裁定 ４ 109年度再易字第9號民事裁定 ５ 109年度聲再字第5號民事裁定 ６ 106年度再易字第26號民事裁定 ７ 104年度再易字第17號民事判決 ８ 104年度再易字第8號民事判決 ９ 104年度再易字第2號民事判決 １０ 101年度再易字第12號民事裁定 １１ 101年度再易字第6號民事判決 １２ 100年度再易字第14號民事判決 １３ 100年度再易字第10號民事判決 １４ 99年度再易字第9號民事判決 １５ 99年度再易字第7號民事判決 １６ 98年度簡上字第112號民事判決 １７ 108年度聲再字第3號民事裁定 １８ 107年度聲再字第8號民事裁定 １９ 107年度聲再字第3號民事裁定 ２０ 106年度聲再字第2號民事裁定 ２１ 106年度聲再字第1號民事裁定 ２２ 105年度聲再字第3號民事裁定 ２３ 104年度聲再字第10號民事裁定 ２４ 104年度聲再字第6號民事裁定 ２５ 104年度聲再字第3號民事裁定 ２６ 101年度再易字第12號民事裁定 ２７ 101年度再易字第6號民事判決